臺灣桃園地方法院民事判決　八十九年度重訴字第二七一號
　　原　　　告　　戊○○
　　被　　　告　　丁○○
　　　　　　　　　丙○○
　　　　　　　　　甲○○
　　複代理人　　 乙○○
右當事人間請求損害賠償事件，本院判決如左：
    主    文
被告應連帶給付原告新台幣貳佰玖拾壹萬玖仟伍佰陸拾柒元及自民國八十九年三月十
四日起至清償日止按年息百分之五計算之利息。
原告其餘之訴駁回。
訴訟費用由被告連帶負擔百分之三十五，餘由原告負擔。
本判決第一項於原告以新台幣玖拾柒萬參仟元供擔保後，得假執行，但被告於假執行
程序實施前以新台幣貳佰玖拾壹萬玖仟伍佰陸拾柒元為原告預供擔保後，得免為假執
行。
原告其餘假執行之聲請駁回。
    事    實
甲、原告方面：
  一、聲明：（一）被告應連帶賠償原告新台幣捌佰肆拾捌萬貳仟肆佰玖拾捌元整及
      自刑事附帶民事訴訟起訴狀繕本送達之翌日起至清償日止按年利率百分五計算
      之利息；（二）訴訟費用由被告連帶負擔；（三）原告願供擔保，請准宣告假
      執行。二、陳述：
  （一）緣被告丁○○於民國（下同）八十八年六月十二日下午五時許，騎乘車號Ｍ
        ＯＬ—二二二號重型機車，後載原告，沿桃園縣龍潭鄉○○路，由大溪鎮往
        龍潭鄉石門水庫管理局方向行駛。行經龍潭鄉○○村○○路自來水廠前，應
        注意機車於市區道路行駛時，時速不得超過四十公里，且機車行經彎路時，
        駕駛應減速慢行，注意車前狀況，並採取必要之安全措施，且依當時情形又
        無不能注意之情形，竟疏於注意，猶以時速八十公里超速行駛，適為閃避同
        方向汽車，因而失控，先撞擊路旁電線桿，再滑入水溝中，致坐於機車後座
        之原告因而受有右側脛腓骨開放性骨折、外傷性膝上截肢、毀敗一肢以上機
        能重大不治之傷害。
  （二）按因故意或過失，不法侵害他人之權利者，負損害賠償責任。又限制行為能
        力人不法侵害他人之權利者，以行為時有識別能力為限，與其法定代理人連
        帶負損害賠償責任。不法侵害他人之身體或健康者，對於被害人因此喪失或
        減少勞動能力，或增加生活上之需要時，應負損害賠償責任。另不法侵害
        他人之身體、健康、名譽或自由者，被害人雖非財產上之損害，亦得請求賠
        償相當之金額。民法第一百八十四條第一項、第一百八十七條第一項、第一
        百九十三條第一項、第一百九十五條第一項分別定有明文。查本件被告丁○○侵害原告致重傷，依法自應負損害賠償責任；又被告丁○○係六十九年九
        月十五日生，行為時尚未滿二十歲，為限制行為能力人，而被告丙○○、甲○○乃被告丁○○之父母，即為丁○○之法定代理人，故就本件之損害，被
        告丙○○、甲○○亦應負連帶損害賠償責任。
  （三）依鈞院函請中華民國義肢裝具學會鑑定，經該學會以八九年庚復字第０二０
        號回函說明：「依目前健保局及社會局規定，義肢可每三年更換一次。由於
        健保局及社會局為具公信力之機構，故本會主張依其規定，以三年為使用期
        限。」從而依上開鑑定書所載，原告因右腿外傷性膝上截肢係屬永久性不能
        復原之傷害，裝置義肢之使用年限僅六年，原告現年十八歲，依台灣省女性
        現年十八歲之平均餘命為六０‧四０歲，因此未來最少尚需更換十九次義肢
        ，故須支付新台幣（下同）四百三十三萬二千元整，此部份未來之醫療費及
        增加生活上之需要，原告應得向被告為請求。原告此部份請求原為更換十次
        ，請求二百二十二萬八千元整，依上所述原告擴張請求為四百三十三萬二千
        元整，再依霍夫曼計算法扣除中間利息後，被告應一次給付三百一十九萬二
        千元。除了上述未來須更換義肢費用外，須加上原告第一次裝上義肢之費用
        為二十二萬八千元整。但被告抗辯第一次裝置應扣除健保補助四萬八千元及
        其後每次更換義肢之費用，應扣除社會局補助二萬元部分，不予爭執。
  （四）查原告受有右側脛腓股骨開放性股折，外傷性膝上截肢等傷害，依勞工保險
        殘廢給付標準表原告之傷害係屬第五級之殘廢。再依各殘廢等級喪失或減少
        勞動能力比率表，殘廢等級第五級者，喪失百分八四點五九之勞動能力。依
        鈞院函請長庚紀念醫院鑑定，經該醫院以九一年長庚院法字第０一０四號回
        函說明：「‧‧‧保守估計其勞動能力減損約三分之一。」而上開鑑定書僅
        載原告勞動能力「保守估計」減少三分之一，即原告勞動力減損應高於三分
        之一，再綜合原告所提之各殘廢等級喪失或減少勞動能力比率表以觀，原告
        勞動能力至少減損二分之一，從而原告自二十歲起開始工作至六十歲退休，
        有四十年之工作期間，依今年度每月最低工資一萬五千八百四十元計算，原
        告每年可得一十九萬零八十元，則被告應一次連帶賠償七百六十萬三千二百
        元整，再以七百六十萬三千二百元乘以百分之五十，可得三百八十萬一千六
        百元為被告應一次賠償之金額，另依霍夫曼計算法扣除中間利息後，被告應
        一次賠償原告三百零四萬一千二百八十元，故關於勞動能力減少損害之請求
        減縮為如上。（計算方式如下：15840×12＝190080，190080×40＝76032 0
        ，0000000÷2＝0000000）
  （五）原告為醫治其所受傷害而支出之醫療費用，原請求賠償二十二萬二千二百一
        十元整，但因原告目前只找到二萬一千二百一十八元之單據，爰此部份先行
        減縮為二萬一千二百一十八元整，俟如再取得其他醫療單據後再行擴張聲明
        。
  （六）查原告為年僅十八歲之女孩，正值荳蔻年華，身心俱未成熟。詎因被告丁○○之過失致右腳膝上截肢之重大傷害，原告當時因受到驚嚇所造成之心理創
        傷，事後右腳膝上截肢心理復健困難，及長期永久殘廢對就業與生活造成不
        便之痛楚，實非筆墨得以形容。為此請求賠償精神慰撫金二百萬元
  （七）綜上所述，原告之損害計醫療費二萬一千二百一十八元、購置義肢費二十二
        萬八千元及未來購置義肢費三百一十九萬二千元整、減少勞動之損害三百零
        四萬一千二百八十元整，以及精神慰撫金二百萬元，以上合計原告之損害共
        計八百四十八萬二千四百九十八元整。
  （八）被告抗辯主張原告就本件事故與有過失云云。原告謹予否認，被告之抗辯顯
        屬無據。
  三、證據：提出估價單影本一件、醫療費用收據影本一件為證，並聲請由中華民國
      義肢裝具學會就本件原告使用之義肢之使用年限為鑑定。
乙、被告方面：
    一、聲明：駁回原告之訴；如受不利判決，願供擔保請准宣告免為假執行。
    二、陳述：
    （一）按被告丁○○於本事件雖有過失致原告受到傷害，惟查發生本件意外事故
          ，係因原告同意由被告丁○○搭載，其中並無任何對價關係，從而本件車
          禍原告應與有過失，被告主張過失相抵，依法應屬有據。
    （二）次按原告主張因購置外傷性膝上截肢之義肢貳拾貳萬捌仟元，其使用年限
          為六年，未來最少尚需更換十次義肢而主張被告應賠償貳佰貳拾貳萬捌仟
          元正，惟查原告所提呈義肢之估價單，其上標明係保固期限六年，應以六
          年換一次，並應每次扣除健保補助額四萬八千元。
    （三）第按原告主張其勞動能力喪失百分之八四點五九之勞動能力部分，按長庚
          醫院函覆原告勞動能力是減少三分之一，被告認為適當。
    （四）再按慰撫金之損害賠償須斟酌雙方身分、地位及經濟狀況，查本件事故如
          前所陳原告亦與有過失，況被告丁○○目前尚就學中，且在本件車禍中亦
          受有重大傷害目前尚在復健中，全家端賴父親即被告丙○○賺取微薄薪水
          以糊口，故原告請求貳佰萬元慰撫金著實過高，應予裁減。
丙、本院依職權函請財團法人長庚紀念醫院就原告勞動能力減損情形為鑑定。
    理    由
一、本件原告主張被告丁○○於八十八年六月十二日下午五時許，騎乘車號ＭＯＬ—
    二二二號重型機車，搭載原告，行經龍潭鄉○○村○○路自來水廠前，因超速且
    行經彎路時，未減速慢行並注意車前狀況，猶以時速八十公里超速行駛，適為閃
    避同方向汽車，因而失控，先撞擊路旁電線桿，再滑入水溝中，致坐於機車後座
    之原告因而受有右側脛腓骨開放性骨折、外傷性膝上截肢、毀敗一肢以上機能重
    大不治之傷害等情，為被告所不爭執，堪信為真實，準此可認被告行為為有過失
    ，且原告所受傷害與被告之過失行為間有相當因果關係。按因故意或過失，不法
    侵害他人之權利者，負損害賠償責任。不法侵害他人之身體或健康者，對於被害
    人因此喪失或減少勞動能力，或增加生活上之需要時，應負損害賠償責任。另不
    法侵害他人之身體、健康、名譽或自由者，被害人雖非財產上之損害，亦得請求
    賠償相當之金額。民法第一百八十四條第一項、第一百九十三條第一項、第一百
    九十五條第一項前段分別定有明文，被告丁○○不法侵害原告之身體、健康，自
    應負損害賠償責任。又限制行為能力人不法侵害他人之權利者，以行為時有識別
    能力為限，與其法定代理人連帶負損害賠償責任，民法第一百八十七條第一項前
    段亦有明文。查原告主張被告丁○○為六十九年九月十五日生，行為時尚未滿二
    十歲，為限制行為能力人，而被告丙○○、甲○○為被告丁○○之父母即法定代
    理人乙節，亦為被告不否認，依上開規定，就本件原告之損害，被告丙○○、甲○○應與被告丁○○負連帶損害賠償責任。
二、被告應負損害賠償責任已經認定，是就原告得請求賠償之範圍認定如次：
（一）醫藥費用：原告主張其因本件所受傷害支出醫藥費用二萬一千二百一十八元部
      分為被告不爭執，應可採信。
（二）裝置義肢費用：
    １、原告主張其因受有右側脛腓骨開放性骨折、外傷性膝上截肢等傷害，必須裝
        置義肢，義肢裝置費每次二十二萬八千元，除第一次由健保給付（補助）四
        萬八千元外，其後各次更換義肢，由縣市社會局按次補助二萬元等情，為兩
        造所不爭執，是應認原告主張因此增加此項生活上之需要為可採。
    ２、次就每次所裝置義肢得使用之年限，原告起訴時主張使用年限為六年，嗣以
        中華民國義肢裝具學會鑑定函覆：「依目前健保局及社會局規定，義肢可每
        三年更換一次。由於健保局及社會局為具公信力之機構，故本會主張依其規
        定，以三年為使用期限。」為由，主張使用年限僅三年等語，被告則以原告
        所裝置之義肢，其使用年限應為六年作為抗辯。經查縱認依健保局及社會局
        規定，義肢可每三年更換一次，但此應是准許每三年更換義肢一次，而非指
        每三年有更換義肢之必要，是不得遽認原告裝置之義肢每三年必須更換一次
        ；又該學會雖又說明「該病患（即原告）所裝配之液壓式義肢，依臨床經驗
        使用年限一般在三年至四年之間」等語，但據原告提出之強生義肢股份有限
        公司出具之估價單上明載「保固期限：六年」，該公司既願保固六年，顯見
        該義肢之使用年限應超過六年始符常理，且原告起訴時亦陳明使用年限為六
        年等語，是原告主張其每三年即須更換義肢一次云云為不可採，而應認其每
        六年才須更換一次。
    ３、原告為七十年五月一日生，於八十八年間裝置義肢，時年十八歲，依台灣省
        女性現年十八歲之平均餘命為六０‧四０歲，為兩造所不爭執，堪信為真實
        。準此應認原告未來必須更換義肢為十次，而非其主張之十九次。
    ４、綜上，原告得請求被告賠償裝置義肢費用，除已支出之十八萬元外，另一次
        請求給付將來應換義肢十次所需費用，依霍夫曼計算式扣除中間利息後共計
        八十八萬七千九百九十四元〔即208000×（0.769231＋0.625000＋0.526316
        ＋0.454545＋0.4＋0.357143＋0.322581＋0.294118＋0.270270＋0.25）＝
        887994，元以下四捨五入〕，總計原告得請求賠償此項損害之金額為一百零
        六萬七千九百九十四元。
（三）勞動能力減損部分：
    １、原告主張其因傷害減少勞動能力百分之五十，係以依勞工保險殘廢給付標準
        表以觀，原告之傷害係屬第五級之殘廢，又依各殘廢等級喪失或減少勞動能
        力比率表，殘廢等級第五級者，喪失百分八四點五九之勞動能力，另經長庚
        紀念醫院鑑定結果略以：「保守估計其（即原告）勞動能力減損約三分之一
        。」，綜合以觀，原告勞動能力至少減損二分之一云云，被告則以原告應僅
        減損勞動能力三分之一等語為抗辯。經查原告因本件傷害是否減損勞動能力
        等事，經本院函請長庚紀念醫院鑑定，業經該院鑑定後函覆略以：「‧‧‧
        。依其病情評估，病患於截肢後裝置義肢，行走所耗費能量約較常人多出百
        分之三十，且關節活動亦受限制，行動能力及工作皆受影響，保守估計其勞
        動能力減損約三分之一。」等語，有該院九十一年三月二十七日（九一）長
        庚院法字第一０四號函在卷可稽，本院並參酌勞工保險殘廢給付標準表及各
        殘廢等級喪失或減少勞動能力比率表，所得原告為第五級殘廢，喪失百分之
        八四點五九之勞動能力等情，認原告減損勞動能力百分之四十，原告主張其
        勞動能力減損百分之五十，被告主張原告減損勞動能力三分之一，均非可採
        。
    ２、又原告主張其自二十歲起得開始工作至六十歲退休，有四十年之工作期間，
        且以每月最低工資一萬五千八百四十元計算，原告每年可得一十九萬零八十
        元等情，為被告所不爭執，亦可採信。準此原告每年工作所得因此減少而得
        請求被告賠償之金額為七萬六千零三十二元。但查原告起訴時年僅十九歲，
        至其滿二十歲尚有一年，原告既預為請求，即應扣除一年間之中間利息，又
        原告係請求被告一次為賠償給付，自應依霍夫曼計算式扣除中間利息計算原
        告所得一次請求被告給付之金錢為一百七十二萬一千五百六十三元（190080
        ×40％×22.642615＝0000000，元以下四捨五入）。
（四）非財產上損害：
      查原告受傷時，年僅十八歲，正值荳蔻年華，身心俱未成熟，因意外致右腳膝
      上截肢，而必須裝置義肢，其所受重大生理及心理創傷，應可認定，本院斟酌
      被告丁○○行為之可責程度暨原告所受傷害等情狀，認原告所得請求賠償之金
      額以八十萬元為適當，超過此範圍之請求應屬過高。
（五）以上合計原告得請求被告連帶賠償之金額為三百六十一萬零七百七十五元（21
      218＋0000000＋0000000＋800000＝0000000）。
三、被告雖以原告本身同意由被告搭載，其間並無對價關係，是原告於損害之發生與
    有過失，應核減被告之賠償金額云云為抗辯。惟查：民法第二百二十四條所定債
    務人就其代理人或使用人等履行輔助人之故意或過失應負同一責任，而得類推適
    用於同法第二百十七條被害人（損害賠償權利人）與有過失之規定者，細繹其法
    意，應以第三人及債務人（損害賠償權利人）之履行輔助人之過失，同屬造成損
    害之原因，而由債務人（損害賠償權利人）向其履行輔助人以外之第三人請求損
    害賠償時，始有其適用。本件縱認被告丁○○駕駛機車附載原告，原告因藉被告
    丁○○載送而擴大其活動範圍，認被告丁○○是原告之使用人，仍不能認為被告
    得援引上開規定以請求減免賠償金額，否則無異承認被告丁○○得主張自己有過
    失以求減免賠償金額，自非允當，此外，雖原告本身同意由被告載送，但不能因
    此即認原告於本件損害之發生或擴大與有過失，是被告抗辯原告與有過失，應減
    少被告賠償金額云云，尚非可採。
四、按「損害非因故意或重大過失所致者，如其賠償致賠償義務人之生計有重大影響
    時，法院得減輕其賠償金額。」民法第二百一十八條定有明文，是法院得以此規
    定減輕賠償義務人賠償金額者，以損害非因其故意或重大過失所致者為限甚明。
    查本件原告所受損害，係因被告丁○○駕駛重型機車，行經彎路時非但未減速慢
    行，更以超過當地限速（四十公里）約一倍（八十公里）之速度行進，又未注意
    車前狀況，為閃避同方向汽車而失控所致，被告丁○○顯欠缺普通人之注意，為
    有重大過失，其縱因賠償致生計有重大影響，依上開說明，亦自不得求為減免賠
    償金額。
五、末按「保險人依本法規定給付之保險金，視為加害人或被保險人損害賠償金額之
    一部分，加害人或被保險人受賠償請求時，得扣除之。」強制汽車責任保險法第
    三十條定有明文。查被告騎乘之機車已依強制汽車責任保險法投保第三人責任險
    ，本件事故發生後，原告已領取上開保險之保險金六十九萬一千二百零八元，為
    兩造所不爭執，依上開規定，應就原告得請求之賠償金額扣除此項金額。
六、從而，原告依侵權行為之法律關係請求被告連帶給付（賠償）原告二百九十一萬
    九千五百六十七元及自刑事附帶民事訴訟起訴狀繕本送達之翌日即八十九年三月
    十四日起至清償日止按年息百分之五計算之利息為有理由，應予准許；超過此金
    額範圍之請求，於法無據，不能准許，應予駁回。
七、兩造陳明願供擔保，聲請宣告假執行或免為假執行，經核原告勝訴部分，合於法
    律規定，爰分別酌定相當之擔保金額宣告之；原告其餘假執行之聲請，因訴之駁
    回而失所依據，不予准許。
八、據上論結，本件原告之訴為一部有理由，一部無理由，依民事訴訟法第七十九條
    但書、第八十五條第二項、第三百九十條第二項、第三百九十二條判決如主文。
中　　　華　　　民　　　國　　九十一　　年　　　七　　　月　　二十九　　日
                                        臺灣桃園地方法院民事第一庭
~B法　　　官　林望民
右為正本係照原本作成。
如對本判決上訴須於判決送達後廿日內向本院提出上訴狀
中　　　華　　　民　　　國　　九十一　　年　　　七　　　月　　二十九　　日
~B法院書記官　劉文松
